# 陈大师，关于土地出资

提问人：q0409 时间：2012-10-12 13:40:39
一企业 700 万从外部单位购买取得土地，后以土地及货币资金出资设立公司，土地评估作价 500 万，形成子公司的实收资本也是 500万，且控制了子公司，那么在母公司层面长期股权投资作价 500 万，土地处置损失 200 万，在母公司层面要做营业外支出，在合并的层面（合并该子公司），是否应该将土地的资产价值恢复至 700 万，同时冲掉母公司层面形成的 200 万营业外支出。还有，土地的账面成本变成 700 万，因投资评估作价才 500 万，是否说明土地发生了减值，在合并层面应计提土地的减值准备 200 万。请教？

回答人：chenyiwei
上面两楼的说法都有一定道理。一般情况下以非货币性资产出资设立子公司或者以非货币性资产对已有的子公司增资，都是不具有商业实质的交易。但也不排除某些例外情况，如：母公司以非货币资产认购上市子公司非公开发行的股份，实现经营性资产的证券化；
引入的少数股东在技术、管理、市场等方面有特殊的资源，可以显著提升现有非货币性资产的盈利能力；等等，都是可能具有商业实质的。如果是具有商业实质的交易，则按fanxu7788所述方法处理。

回答人：chenyiwei
回复 q0409 的帖子
首先需确定投资作价低于原始取得成本的原因，关注是否代表该土地发生了减值。如果是，则母公司个别报表层面应将减值后的土地使用权帐面价值转为长期股权投资成本，这样在合并报表层面土地也是按照减值后的金额 500 万元计量；如果没有减值，则合并报表层面要把土地价值恢复到母公司层面的原帐面价值 700 万元（同时增加子公司的净资产），这样调整后的子公司净资产即可与母公司的长期股权投资相抵销。

提问人：q0409 时间：2012-10-15 17:12:22
陈大师，如果是没有商业实质的交易，子公司的土地的入账价值要变成 700 万，股本 500 万，作 200 万的资本公积

回答人：chenyiwei
由于投入子公司的土地本身并不构成一项业务，因此无论该交易对母公司而言是否具有商业实质，子公司自身报表中都按照公允价值对该土地进行初始计量。

提问人：sdongco 时间：2012-10-16 11:10:25
母公司的账面投资成本，一定是土地的账面价值，不能按评估价吧。 请教这种情况为什么是不具有商业实质的？

回答人：chenyiwei
不改变母公司所能控制的经济资源及其风险和报酬特征。类似问题在本版面上有很多讨论，建议搜索一下。